臺灣新竹地方法院刑事判決
110年度金訴字第114號
公  訴  人  臺灣新竹地方檢察署檢察官
被      告  李怡欣


上列被告因違反洗錢防治法等案件，經檢察官提起公訴（110年
度偵字第1816號），本院依簡式審判程序判決如下：
    主  文
李怡欣幫助犯洗錢防制法第十四條第一項之一般洗錢罪，處有期
徒刑貳月，併科罰金新臺幣參萬元，罰金如易服勞役，以新臺幣
壹仟元折算壹日。緩刑貳年。
    事  實
一、本件犯罪事實：
　　李怡欣依其社會生活之通常經驗與智識思慮，雖可預見將其
    所有金融帳戶之存摺、提款卡提供非屬親故或互不相識之人
    使用，有遭他人利用作為財產犯罪所得財物匯入及提領工具
    之可能，並藉此達到掩飾詐欺犯罪所得去向之目的，使犯罪
    查緝更形困難，進而對該詐欺取財正犯所實行之詐欺取財及
    掩飾該詐欺犯罪所得去向之洗錢罪正犯行施以一定助力，仍
    基於縱令他人以其所申辦之金融帳戶實行詐欺取財犯行、掩
    飾詐欺犯罪所得去向，亦均不違其本意之幫助犯意，於民國
    109年9月26日13時許，在位於新竹市○區○○路00號之統一超商
    ，將其申辦之渣打國際商業銀行帳號000-00000000000000號
    帳戶（下稱系爭帳戶）金融卡，寄送予真實姓名年籍均不詳
    之詐欺集團成員使用，並聽從指示將系爭帳戶之晶片密碼更
    改為詐欺集團成員所指定之密碼，以此方式提供其系爭帳戶
    予該詐欺集團使用而幫助其等遂行詐欺取財及洗錢之犯罪行
    為。嗣該詐欺集團成員取得李怡欣系爭帳戶之金融卡後，即
    意圖為自己不法所有，基於詐欺取財及洗錢之犯意聯絡，於
    附表「詐欺時間及方式」欄所示之時間、方式，向陳新造施
    行詐術，致陳新造信以為真而陷於錯誤，於附表「匯款時間
    」欄所示時間，將附表「金額」欄所示金額匯入系爭帳戶內
    ，旋為該詐欺集團之成員提領一空，嗣陳新造發覺有異報警
    處理，始循線查悉上情。
二、案經新竹市警察局第二分局報告臺灣新竹地方檢察署檢察官
    偵查起訴。　　　　　　
    理  由
壹、程序事項：
    本件被告李怡欣所犯之罪，非死刑、無期徒刑、最輕本刑為
    3 年以上有期徒刑之罪，或高等法院管轄第一審之案件，被
    告於本院準備程序進行中，就被訴事實為有罪之陳述，經本
    院認合於刑事訴訟法第273 條之1 第1 項之規定，裁定進行
    簡式審判程序，合先敘明。又按簡式審判程序之證據調查，
    不受第159 條第1 項之限制，刑事訴訟法第273 條之2 定有
    明文，是於行簡式審判程序之案件，被告以外之人於審判外
    之陳述，除有其他不得作為證據之法定事由外，應認具有證
    據能力。　　
貳、實體部分：
一、認定犯罪事實所憑證據及理由：　　
　　上開犯罪事實，業據被告於警詢、偵查、本院準備程序及簡
    式審判程序中均坦承不諱（1816號偵卷第4頁至第5頁、第29
    頁至第30頁；本院卷第63頁、第72頁），並據證人即被害人
    陳新造於警詢中證述明確（1816號偵卷第6頁至第7頁），另
    有渣打國際商業銀行股份有限公司109年11月23日渣打商銀
    字第1090046697號函及其附開戶資料、交易明細、開戶申請
    書、國民身分證、健保卡影本等資料、第一銀行匯款申請書
    影本、第一銀行存摺影本各1份、手機簡訊及通聯紀錄翻拍
    照片數張、附表「受詐騙匯款證據及證據出處」欄所示之證
    據在卷可查（1816號偵卷第12頁至第18頁、第23頁、第24頁
    、第25頁），足認被告上開任意性之自白與事實相符，堪以
    採信。綜上，本案事證明確，被告犯行洵堪認定，應依法論
    科。
二、論罪科刑：
　㈠按洗錢防制法所稱洗錢，指下列行為：二、掩飾或隱匿特定
    犯罪所得之本質、來源、去向、所在、所有權、處分權或其
    他權益者，洗錢防制法第2條第2款定有明文。前揭規定所稱
    之掩飾、隱匿行為，目的在遮掩、粉飾、隱藏、切斷特定犯
    罪所得與特定犯罪間之關聯性，是此類洗錢行為須與欲掩飾
    、隱匿之特定犯罪所得間具有物理上接觸關係（事實接觸關
    係）。而提供金融帳戶提款卡及密碼供他人使用，嗣被害人
    雖匯入款項，然此時之金流仍屬透明易查，在形式上無從合
    法化其所得來源，未造成金流斷點，尚不能達到掩飾或隱匿
    特定犯罪所得之來源、去向及所在之作用，須待款項遭提領
    後，始產生掩飾、隱匿之結果。故而，行為人提供金融帳戶
    提款卡及密碼，若無參與後續之提款行為，即非洗錢防制法
    第2條第2款所指洗錢行為，無從成立一般洗錢罪之直接正犯
    。然刑法第30條之幫助犯，係以行為人主觀上有幫助故意，
    客觀上有幫助行為，即對於犯罪與正犯有共同認識，而以幫
    助意思，對於正犯資以助力，但未參與實行犯罪之行為者而
    言。幫助犯之故意，除需有認識其行為足以幫助他人實現故
    意不法構成要件之「幫助故意」外，尚需具備幫助他人實現
    該特定不法構成要件之「幫助既遂故意」，惟行為人只要概
    略認識該特定犯罪之不法內涵即可，無庸過於瞭解正犯行為
    之細節或具體內容。此即學理上所謂幫助犯之「雙重故意」
    。金融帳戶乃個人理財工具，依我國現狀，申設金融帳戶並
    無任何特殊限制，且可於不同之金融機構申請多數帳戶使用
    ，是依一般人之社會通念，若見他人不以自己名義申請帳戶
    ，反而收購或借用別人之金融帳戶以供使用，並要求提供提
    款卡及告知密碼，則提供金融帳戶者主觀上如認識該帳戶可
    能作為對方收受、提領特定犯罪所得使用，對方提領後會產
    生遮斷金流以逃避國家追訴、處罰之效果，仍基於幫助之犯
    意，而提供該帳戶之提款卡及密碼，以利洗錢實行，仍可成
    立一般洗錢罪之幫助犯（最高法院109年度台上大字第3101
    號裁定意旨參照）。經查，被告交付上開帳戶金融卡供他人
    不法使用，顯係基於幫助他人詐欺取財及一般洗錢罪之不確
    定犯意，且其所為提供金融卡之行為亦屬刑法詐欺取財罪及
    一般洗錢罪構成要件以外之行為，其既以幫助他人犯罪之意
    思而參與犯罪構成要件以外之行為，是核被告所為，係犯刑
    法第30條第1項前段、第339條第1項之詐欺取財罪之幫助犯
    及刑法第30條第1項前段、違反洗錢防制法第2條第2款而犯
    同法第14條第1項之一般洗錢罪之幫助犯。　
  ㈡被告以提供系爭帳戶之金融卡之單一幫助行為，使詐欺集團
    成員得對被害人施用詐術，並指示被害人匯款至系爭帳戶，
    以遂行詐欺取財之犯行，且於詐欺集團成員自系爭帳戶提領
    後達到掩飾犯罪所得去向之目的，係一行為觸犯幫助詐欺取
    財罪及幫助一般洗錢罪，為想像競合犯，應依刑法第55條前
    段規定，從一重論以幫助一般洗錢罪處斷。　
　㈢刑之減輕事由：
　⒈被告係幫助他人犯前開之罪，爰依刑法第30條第2項之規定減
    輕其刑。
  ⒉按犯前2條之罪，在偵查或審判中自白者，減輕其刑，洗錢防
    制法第16條第2項定有明文。經查，被告於偵查及審判中業
    已就上開幫助洗錢犯行自白犯罪，爰依洗錢防制法第16條第
    2項規定，減輕其刑，並遞減之。　　
　㈣爰審酌被告因一時失慮，提供上開帳戶之金融卡予他人，使
    該詐欺集團成員得以作為轉向被害人詐欺取財之工具，其行
    為固值非難，惟念及被告終能坦認犯行，且已和被害人達成
    調解，並業已履行調解條件等情，有本院110年度附民移調
    字第78號調解筆錄及本院公務電話紀錄表各1份在卷可查（
    本院卷第75頁、第77頁），是堪認其應有悔意，並兼衡被告
    高職畢業之智識程度，現從事美髮設計師，月薪約新臺幣2
    至3萬元，家中經濟狀況不佳，目前與父母同住，未婚無子
    女等一切情狀（本院卷第73頁），量處如主文所示之刑，並
    就罰金部分諭知易服勞役之折算標準。
　㈤末查，被告未曾因故意犯罪受有期徒刑以上刑之宣告，有臺
    灣高等法院被告前案紀錄表在卷可稽（本院卷第13頁），本
    院衡酌被告因一時失慮致觸犯本案之罪，其已和被害人達成
    調解並履行調解條件，被害人亦同意原諒被告等情（本院卷
    第73頁、第77頁），是被告經此偵、審程序及刑之宣告後，
    應知所警惕，無再犯之虞，本院認以暫不執行其刑為當，爰
    依刑法第74條第1 項第1 款之規定，宣告如主文所示之緩刑
    期間。
三、沒收：
    按犯第14條之罪，其所移轉、變更、掩飾、隱匿、收受、取
    得、持有、使用之財物或財產上利益，沒收之，洗錢防制法
    第18條第1項前段定有明文。再如共同犯罪，因共同正犯因
    相互間利用他方之行為，以遂行其犯意之實現，本於責任共
    同原則，有關犯罪所得，應於其本身所處主刑之後，併為沒
    收之諭知；然幫助犯則僅對犯罪構成要件以外之行為加以助
    力，而無共同犯罪之意思，自不適用責任共同原則，對於正
    犯所有因犯罪所得之物，無庸為沒收之宣告。經查，本案詐
    欺集團成員向被害人詐得如附表「金額」欄所示之財物部分
    ，因被告為一般洗錢罪之幫助犯，又無其他證據證明被告確
    已因幫助洗錢之行為實際獲得報酬而有犯罪所得，且本件卷
    內尚無證據可認被告有因提供帳戶而獲有報酬之情，故本院
    無從就犯罪所得宣告沒收，併此指明。　　
據上論斷，應依刑事訴訟法第273條之1第1項、第299條第1項前
段，判決如主文。　　
本案經檢察官廖啟村提起公訴，檢察官劉正祥到庭執行職務。　
中　　華　　民　　國　　110 　年　　9 　　月　　6 　　日
                  刑事第二庭  法　官      崔恩寧
以上正本證明與原本無異。
如不服本判決應於收受本判決後20日內向本院提出上訴書狀，上
訴書狀應敘述具體理由。上訴書狀未敘述上訴理由者，應於上訴
期間屆滿後20日內補提理由書狀於本院(均須按他造當事人之人
數附繕本 )「切勿逕送上級法院」。 
中　　華　　民　　國　　110 　年　　9 　　月　　6 　　日
                              書記官      莊琬婷

附錄本案論罪科刑法條：
洗錢防制法第2條第2款
本法所稱洗錢，指下列行為：
二、掩飾或隱匿特定犯罪所得之本質、來源、去向、所在、所有
    權、處分權或其他權益者。
洗錢防制法第14條第1項
有第二條各款所列洗錢行為者，處7年以下有期徒刑，併科新臺
幣5百萬元以下罰金。
刑法第339條第1項
意圖為自己或第三人不法之所有，以詐術使人將本人或第三人之
物交付者，處5年以下有期徒刑、拘役或科或併科50萬元以下罰
金。
刑法第30條
幫助他人實行犯罪行為者，為幫助犯。雖他人不知幫助之情者，
亦同。
幫助犯之處罰，得按正犯之刑減輕之。　　
　　
附表：
編號 被害人 詐欺時間及方式 匯款時間  金額  (新臺幣) 受詐騙匯款證據及證據出處 1 陳新造 該詐欺集團所屬成員於109年9月28日10時50分許，自稱係陳新造之外孫，佯稱有困難要借款云云，致陳新造陷於錯誤，而於「匯款時間」、「金額」欄所示之時間匯款如該欄所示之金額至系爭帳戶。 109年9月28日12時51分許 32萬元 內政部警政署反詐騙諮詢專線紀錄表、桃園市政府警察局蘆竹分局南崁派出所受理詐騙帳戶通報警示簡便格式表、金融機構聯防機制通報單各1份（1816號偵卷第8頁、第9頁、第10頁）。